【裁判字號】    99,台上,984
【裁判日期】    990211
【裁判案由】    侵占
【裁判全文】
最高法院刑事判決              九十九年度台上字第九八四號
上  訴  人  甲○○
選任辯護人  劉憲璋律師
上列上訴人因侵占案件，不服台灣高等法院台中分院中華民國九
十七年一月八日第二審判決（九十六年度上訴字第二三三八號，
起訴案號：台灣台中地方法院檢察署九十四年度偵緝字第一五二
四號），提起上訴，本院判決如下：
    主  文
上訴駁回。
    理  由
按刑事訴訟法第三百七十七條規定：上訴於第三審法院，非以判
決違背法令為理由，不得為之。是提起第三審上訴，應以原判決
違背法令為理由，係屬法定要件。如果上訴理由書狀並未依據卷
內訴訟資料，具體指摘原判決不適用何種法則或如何適用不當，
或所指摘原判決違法情事，顯與法律規定得為第三審上訴理由之
違法情形，不相適合時，均應認其上訴為違背法律上之程式，予
以駁回。本件原審經審理結果，認為上訴人甲○○侵占因公益所
持有之物（即民國八十八年八月間，中華電信股份有限公司〈下
稱中華電信公司〉長途及行動通信分公司，因其大甲船頭埔至金
門峰上光纖海底電纜發包工程之施工，與台中縣大甲鎮松柏漁港
〈下稱松柏漁港〉漁民間協調，同意由中華電信公司撥付新台幣
〈下同〉三百萬元予松柏漁港漁民，作為無法至漁場捕魚之誤工
補償費，又因台中縣大安鄉〈下稱大安鄉〉漁民亦同受有該施工
之損害，松柏漁港漁民乃願將該三百萬元中之一百五十萬元〈下
稱系爭款項〉，撥給大安鄉全體漁民，由上訴人〈當時係大安鄉
代表會代表，以大安鄉漁民代表身分參與該協調會〉代表接受，
而於同年月二十一日，經松柏漁港漁民代表卓清貴，將系爭款項
以匯款方式存入上訴人在第一商業銀行大甲分行帳號00000
000000號帳戶內，上訴人則先後予以提領供己償債等之用
，悉數侵占入己），犯行明確，因而維持第一審之科刑判決（於
為刑法新舊比較後，論上訴人以意圖為自己不法之所有，而侵占
對於因公益所持有之物罪，處有期徒刑一年十月），駁回上訴人
在第二審之上訴。已詳敘其調查、取捨證據之結果及憑以認定犯
罪事實之心證理由。並敘明：上訴人就其所稱系爭款項經台中縣
漁業發展協會（下稱漁業發展協會）決議留作基金一節，前後供
述不一，證人卓福助、黃當碧、謝信男就此所述亦多有出入，是
否曾召開該會，已非無疑；況卓福助於第一審證稱：當天在莊正
秋家開會之漁民，無代表權，不知有幾個人去，非由所有漁民之
決議，開會當天並無簽名或是書面決議，只是大家說一說就算了
等語，且依該漁業發展協會章程之規定，該協會之組織區域係「
台中縣」，非僅「台中縣大安鄉」，會員亦無區域之限制，焉能
對攸關大安鄉漁民運用系爭款項之權益事項，逕以該協會名義開
會決定，顯見上訴人係故意將二者混為一談，以圖卸免罪責等情
。就上訴人上開所辯及其所舉證人卓福助等之證詞，認無可採，
予以論述及指駁。從形式上觀察，原判決尚無足以影響判決結果
之違背法令情形存在。上訴意旨略稱：(1)上訴人收到系爭款項後
，曾邀集漁民代表至莊正秋家中開會，決議將系爭款項作為漁業
發展協會之基金，有卓福助、黃當碧、謝信男等人之證詞可稽，
上訴人嗣用於漁業發展協會辦理多次活動之經費，如開支不當，
亦無侵占意圖；原審不察，認上訴人具侵占之不法所有之意圖，
有調查職責未盡之違法。(2)依卷附中華電信公司施工工程協調會
紀錄所載，上訴人係簽名於松柏漁港漁民代表下方欄位，無法看
出其係以大安鄉漁民代表身分參與該協調會，原判決未說明其認
定上訴人具該身分而持有系爭款項之依據及理由，實有未當。(3)
中華電信公司上揭補償漁民誤工費之對象係松柏漁港漁筏漁民，
而由卓清貴等漁民代表七人領取後全部轉給上開漁筏漁民，系爭
款項亦屬松柏漁港漁民為顧及大安鄉漁民同受上開工程施工之損
害，而撥付給大安鄉「漁民個人」之補償，並無任何公益性質，
上訴人並非因公益而持有，如予侵占，至多為犯普通侵占罪。原
判決論以公益侵占罪，自屬違法等語。惟查：刑法第三百三十六
條第一項之所謂「因公益所持有之物」，係指其持有原因，為公
共利益者而言。依原判決之論斷，上訴人係以大安鄉漁民代表身
分，參加前開中華電信公司與松柏漁港漁民間之施工協調會，因
大安鄉漁民亦因該工程之施工而同受損害，大甲鎮松柏漁港漁民
遂同意自中華電信公司所撥付三百萬元誤工補償費中之系爭款項
，給付大安鄉漁民，而由上訴人代表收受等情，業據證人卓清貴
證述明確，且為上訴人所是認，復供陳系爭款項屬大安鄉全體漁
民所有之補償金無訛。是則原判決認定系爭款項係撥給大安鄉全
體漁民，上訴人係因大安鄉全體漁民之公共利益而持有系爭款項
，即屬信而有徵，其就上訴人之侵占行為據以論罪，於法自難謂
違誤。至於上訴人是否確經授權代表大安鄉漁民參與該協調會，
此於上訴人係因公共利益持有系爭款項之認定不生影響，原審縱
未再加論究說明，並無違誤可言。其餘上訴意旨，經核亦係置原
判決所為明白論斷於不顧，仍持已為原判決指駁之陳詞，專憑己
意再事爭辯，或任意指摘原判決違法，難認已符合首揭法定之第
三審上訴要件。本件上訴違背法律上之程式，應予駁回。
據上論結，應依刑事訴訟法第三百九十五條前段，判決如主文。
中    華    民    國  九十九  年    二    月   十一   日
                      最高法院刑事第九庭
                          審判長法官  邵  燕  玲
                                法官  李  伯  道
                                法官  孫  增  同
                                法官  李  英  勇
                                法官  陳  國  文
本件正本證明與原本無異
                                      書  記  官
中    華    民    國  九十九  年    二    月  二十四  日
                                                      s

司法院資訊處製作；財團法人民間司法改革基金會備份。
